臺灣高等法院刑事判決　　　　　　　　　　　　　九十一年度交上易字第三七五號
　　上　訴　人
　　即　被　告　甲○○
右上訴人因過失致死案件，不服臺灣桃園地方法院九十一年度交易字第四０號，中華
民國九十一年七月三十日第一審判決（起訴案號：臺灣桃園地方法院檢察署九十年度
偵字第二０五五九號），提起上訴，本院判決如左：
    主  文
原判決撤銷。
甲○○因過失致人於死，處有期徒刑拾月。
    事  實
一、甲○○於民國九十年十一月九日下午五時三十分許，駕駛車牌號碼ＫＨ─三七七
    五自用小貨車，沿桃園縣大溪鎮○○路，由石門水庫往大溪鎮○○○○○道行駛
    ，途經桃園縣大溪鎮○○路五段五一三號前無號誌交岔路口，原應注意車前狀況
    ，並隨時採取必要之安全措施，以及行經無號誌交岔路口或因雨霧視線不清時，
    均應減速慢行，作隨時停車之準備。而當時因天雨，天色昏暗，路燈尚未開啟，
    路面潮濕，本應依規定減速慢行，並無不能注意情事，竟疏未注意，未減速慢行
    ，復未注意到車前有行人橫越馬路，仍以五十公里時速前進，致不慎正面撞擊於
    左前方在福山一路與康莊路五段路口依規定橫越康莊路之蔡桃，造成蔡桃受有肋
    骨骨折併兩側氣胸、胸部鈍力損傷併多處鈍擦傷之傷害，經送國軍桃園總醫院急
    救，於送醫途中即不治死亡。甲○○於肇事後，停留在現場，於有偵查犯罪職權
    之公務員未發現犯罪前，即向到場處理警員張昭宏坦承肇事，自首接受裁判。
二、案經甲○○自首及桃園縣警察局大溪分局報請臺灣桃園地方法院檢察署檢察官相
    驗後自動檢舉偵查起訴。
    理  由
壹、認定犯罪事實所憑之證據及理由
一、上訴人即被告甲○○於警訊、檢察官訊問及原法院、本院審理時均坦承於上揭時
    、地，駕駛上開自用小貨車肇事，導致被害人蔡桃因傷死亡等情（見相驗卷第四
    、五、十七頁、原審卷第五五頁、本院卷第二０頁），並有道路交通事故調查報
    告表、肇事後車輛及現場照片在卷可稽（見相驗卷第六、八、九頁）在卷可稽。
二、被害人因本件交通事故成傷死亡等情，並經臺灣桃園地方法院檢察署檢察官督同
    法醫師相驗屬實，製有勘驗筆錄、相驗屍體證明書、驗斷書及相驗照片在卷可按
    （見相驗卷第十九至三一頁）。
三、按汽車行經無號誌之交岔路口或因雨霧致視線不清時，均應減速慢行，作隨時停
    車之準備。且汽車行駛時，駕駛人應注意車前狀況，並隨時採取必要之安全措施
    ，道路交通安全規則第九十三條第一項第三款、第九十四條第三項分別定有明文
    。經查，肇事當時為雨天，又值下午五時三十分許，視線狀況不佳，道路雖平坦
    無缺陷，但因天雨路滑，且被告行進方向左側有交岔路口，依上開規定本應注意
    車前狀況，並減速慢行，且當時並無不能注意之情事，詎被告竟疏於注意，違反
    上開規定，仍以五十公里時速行駛，復未注意到車前有行人橫越馬路，致正面撞
    擊穿越道路之被害人，其有過失責任甚明。
四、證人即據報到場處理警員張昭宏於原法院審理時證述：伊抵達現場時，甲○○及
    被害人家屬有在場，被害人已由家人送往醫院。伊問誰肇事，甲○○主動告訴伊
    肇事，並交出證件，當時伊並不知道肇事者等語（見原審卷第四五頁）。被告於
    有偵查犯罪職權之公務員未發現犯罪前，即向到場處理警員張昭宏坦承肇事，自
    首接受裁判情事，已堪認定。
五、本件肇事路段即康莊路五段雖繪製有分向雙黃實線，依道路交通標誌標線設置規
    則第一百四十九條規定，禁止跨越，惟於康莊路五段與福山一路交岔路口，該雙
    黃實線有缺口等情，有道路交通事故調查報告表所附事故現場圖、原法院勘驗現
    場所繪現場圖、拍攝現場照片附卷可據（見相驗卷第六頁、原審卷第二四、二五
    、二五之一、二五之二頁），並為被告所是認（見本院卷第二０頁）。是以於康
    莊路五段與福山一路交岔口，用路人橫越康莊路，並未違反規定已明。再被告自
    警訊伊始即供述被害人係從福山一路出來，要橫越康莊路等情（見相驗卷第四頁
    背面、本院卷第二０頁），復依道路交通事故調查報告表所附事故現場圖所示（
    見相驗卷第六頁），被告所駕駛車輛煞車痕跡係始於康莊路與福山一路交岔路口
    前，撞擊後車輛停放位置猶未超過交岔路口，足見被告撞擊被害人之撞擊點，係
    在交岔路口無誤。雖被害人躺臥處，已超過交岔路口，惟乃被害人為車輛高速撞
    擊後，往前移動所造成結果，不能認定撞擊點即在被害人躺臥處，附此說明。堪
    信被害人係依規定自康莊路五段與福山一路交岔路口穿越康莊路時，為被告駕駛
    車輛撞及無訛。是以被害人並未違規於禁止跨越之分向雙黃實線處，穿越馬路情
    形，應予指明。
貳、論罪之理由
一、核被告所為，係犯刑法第二百七十六條第一項之過失致人於死罪。
二、被告於有偵查犯罪職權之公務員未發現犯罪前，即向到場處理警員張昭宏坦承肇
    事，自白而接受裁判，應依自首之規定減輕其刑。
參、本院撤銷原判決之理由
一、原判決以被告罪證明確，據以論罪科刑，固非無見。惟(一)原判決事實欄未明確記
    載被告所駕駛車輛車牌號碼，而泛指上開自小貨車，致事實不明，已有不當。(二)
    本件事故發生日期係九十年十一月九日，原判決記載為九十年十月九日，並有疏
    誤。(三)被害人並未違規於繪有分向雙黃實線，禁止跨越之路段，跨越馬路，已如
    理由壹、五所述。原判決認定被害人有上開違規情節，並斟酌被害人該過失情節
    ，量處被告罪刑，即有違誤。
二、被告上訴意旨以原判決量刑過重為由，指摘原判決不當，提起上訴，雖無理由，
    惟原判決既有上開可議之處，即屬無可維持，應由本院予以撤銷。
肆、本院自為判決之理由
    本院爰審酌被告於時值黃昏，並因雨視線不明之際，行經交岔路口，不惟未減速
    慢行，猶以高速行駛，復未注意行人正橫越馬路，致避煞不及肇事，過失情節嚴
    重。且被告猶未能賠償被害人家屬分文，尚未達成和解，及被告之素行、犯罪後
    態度等一切情狀，量處如主文第二項所示之刑。
伍、適用之法律
一、刑事訴訟法第三百六十九條第一項前段、第三百六十四條、第二百九十九條第一
    項前段。
二、刑法第二百七十六條第一項、第六十二條前段。
三、罰金罰鍰提高標準條例第一條前段。
本案經檢察官劉永清到庭執行職務。
中      華      民      國      九十一    年    十一    月    二十九    日
                              臺灣高等法院交通法庭
                                  審判長法  官  葉  麗  霞
                                        法  官  陳  孟  瑩
                                        法  官  李  錦  樑
右正本證明與原本無異。
不得上訴。
                                        書記官  郭  台  發
中      華      民      國      九十一    年    十二    月    三        日
附錄：本案論罪科刑法條全文
刑法第二百七十六條第一項
因過失致人於死者，處二年以下有期徒刑、拘役或二千元以下罰金。
從事業務之人，因業務上之過失犯前項之罪者，處五年以下有期徒刑或拘役，得併科
三千元以下罰金。
